臺灣基隆地方法院刑事判決　　　　　　　100年度訴字第881號
公　訴　人　臺灣基隆地方法院檢察署檢察官
被　　　告　游清海
上列被告因違反毒品危害防制條例案件，經檢察官提起公訴（10
0 年度毒偵字第2363號），被告於準備程序中就被訴事實為有罪
之陳述，本院合議庭裁定由受命法官獨任進行簡式審判程序，判
決如下：
    主  文
游清海施用第一級毒品，累犯，處有期徒刑捌月。
    事  實
一、游清海前因施用毒品案件，經本院以95年度毒聲字第5 號裁
    定送觀察、勒戒，執行後因無繼續施用毒品傾向，於民國95
    年4 月26日執行完畢釋放，由臺灣基隆地方法院檢察署檢察
    官以94年度毒偵字第2959號為不起訴處分確定。其於前述觀
    察、勒戒執行完畢釋放後5 年內，復因施用第一級毒品案件
    ，經本院以95年度訴字第467 號判決處有期徒刑6 月確定，
    於96年5 月18日執行完畢。
二、游清海復基於同時施用第一級毒品及第二級毒品之犯意，於
    100 年10月8 日下午4 時許，在行政院衛生署基隆醫院（位
    於基隆市信義區）之一樓廁所內，以將第一級毒品海洛因及
    第二級毒品甲基安非他命混合後加水置於針筒內注射於身體
    之方式，同時施用海洛因及甲基安非他命一次。嗣因其另涉
    竊盜案件，警方持檢察官核發之拘票，於同年月10日下午 2
    時40分許，至其新北市○里區○○里○○路151 之1 號住處
    內拘提查獲，並扣得夾鍊袋二個、注射針筒一支及分裝杓一
    支；警方徵得其同意採其尿液送驗結果，呈海洛因代謝後之
    嗎啡陽性反應及甲基安非他命代謝後之甲基安非他命陽性反
    應。
三、案經新北市政府警察局金山分局移請臺灣基隆地方法院檢察
    署檢察官偵查起訴。
    理  由
一、被告游清海所犯為死刑、無期徒刑、最輕本刑3 年以上有期
    徒刑以外之罪，亦非屬高等法院管轄之第一審案件，其於準
    備程序進行中，先就被訴事實為有罪之陳述，經告知簡式審
    判程序之旨，並聽取檢察官、被告之意見後，本院合議庭依
    刑事訴訟法第273 條之1 第1 項裁定進行簡式審判程序，是
    本案之證據調查，依同法第273 條之2 規定，不受同法第15
    9 條第1 項、第161 條之2 、第161 條之3 、第163 條之 1
    ，及第164 條至第170 條所規定證據能力認定及調查方式之
    限制，合先敘明。
二、按觀察、勒戒或強制戒治執行完畢釋放後，5 年內再犯毒品
    危害防制條例第10條之罪者，檢察官或少年法院（地方法院
    少年法庭）應依法追訴或裁定交付審理，同條例第23條第 2
    項定有明文。次按92年7 月9 日修正公布、93年1 月9 日施
    行之毒品危害防制條例第20條、第23條將施用毒品之刑事處
    遇程序，區分為「初犯」及「5 年內再犯」、「5 年後再犯
    」；依其立法理由之說明：「初犯」，經觀察、勒戒或強制
    戒治後，應為不起訴處分或不付審理之裁定，經觀察、勒戒
    或強制戒治執行完畢釋放後，「5 年內再犯」者，因其再犯
    率甚高，原實施之觀察、勒戒及強制戒治既已無法收其實效
    ，爰依法追訴或裁定交付審理，至於經觀察、勒戒或強制戒
    治執行完畢釋放後，「5 年後再犯」者，前所實施之觀察、
    勒戒或強制戒治已足以遮斷其施用毒品之毒癮，為期自新及
    協助其斷除毒癮，仍適用「初犯」規定，先經觀察、勒戒或
    強制戒治之程序。從而依修正後之規定，僅限於「初犯」及
    「5 年後再犯」2 種情形，始應先經觀察、勒戒或強制戒治
    程序；倘被告於5 年內已再犯，經依法追訴處罰，縱其第 3
    次（或第3 次以上）再度施用毒品之時間，在初犯經觀察、
    勒戒或強制戒治執行完畢釋放5 年以後，已不合於「5 年後
    再犯」之規定，且因已於「5 年內再犯」，顯見其再犯率甚
    高，原實施觀察、勒戒或強制戒治，已無法收其實效，即應
    依該條例第10條處罰（最高法院95年5 月9 日95年度第7 次
    刑事庭會議決議及97年9 月9 日97年度第5 次刑事庭會議決
    議意旨參照）。查被告前因初犯施用毒品案件，於95年4 月
    26日觀察、勒戒執行完畢釋放後，於5 年內，復因施用毒品
    案件，經起訴判處罪刑等情（詳如事實欄一所載），有臺灣
    基隆地方法院檢察署刑案資料查註紀錄表及臺灣高等法院被
    告前案紀錄表在卷足稽，堪認被告之再犯率甚高，原實施之
    觀察、勒戒已無法收其實效，當無再施以觀察、勒戒及強制
    戒治之必要。揆諸首揭說明，本案被告自不得依毒品危害防
    制條例第20條第3 項規定施以觀察、勒戒及強制戒治之處遇
    ，而應由檢察官依法追訴，是本件起訴程序並無違誤。
三、上揭犯罪事實，業據被告於警詢、檢察事務官詢問時承認有
    施用海洛因之犯行，並於本院準備程序及審理程序中自白全
    部犯行，且警方於100 年10月10日下午徵得其同意採其尿液
    送驗結果，呈海洛因代謝後之嗎啡陽性反應及甲基安非他命
    代謝後之甲基安非他命陽性反應，有新北市政府警察局金山
    分局毒品危害防制條例案犯罪嫌疑人姓名及代碼對照表、臺
    灣檢驗科技股份有限公司出具之濫用藥物檢驗報告附卷可憑
    （偵查卷第10至11頁）。而毒品施用後於尿液、血液中可檢
    出之最大時限，與施用劑量、施用頻率、施用方法、施用者
    飲水量多寡、個人體質、代謝情況、檢體收集時間點及所用
    檢測方法之靈敏度等因素有關，因個案而異。一般於尿液中
    可檢出之最大時限，海洛因為2 至4 天，甲基安非他命為 1
    至5 天，此有行政院衛生署管制藥品管理局92年7 月23日管
    檢字第0920005609號函釋可稽。被告於準備程序及審理程序
    所述施用海洛因及甲基安非他命之時點，未逾前揭函文所載
    可檢出之最大時限，足徵被告上開具任意性之自白確實可信
    。綜上所述，本案事證明確，被告犯行均足堪認定。
四、查海洛因及甲基安非他命分別係屬毒品危害防制條例第2 條
    第2 項第1 、2 款所列之第一、二級毒品，故核被告所為，
    係犯毒品危害防制條例第10條第1 項之施用第一級毒品罪及
    同條第2 項之施用第二級毒品罪。被告施用前持有第一級毒
    品及持有第二級毒品之低度行為，應分別為施用第一級毒品
    及施用第二級毒品之高度行為所吸收，均不另論罪。被告係
    以將海洛因及甲基安非他命混合後加水置於針筒內注射於身
    體之方式，同時施用海洛因及甲基安非他命，顯係以一施用
    行為同時觸犯構成要件不同之罪名，為想像競合犯，應依刑
    法第55條規定，從較重之施用第一級毒品罪處斷。被告有如
    事實欄所載之有期徒刑執行完畢情形，此有前述前案紀錄表
    足查，其於受有期徒刑執行完畢後5 年內，故意再犯本件有
    期徒刑以上之罪，為累犯，應依刑法第47條第1 項規定加重
    其刑。爰審酌被告另有竊盜之前科紀錄，於本案發生時，尚
    因施用毒品案件正在緩起訴期間內，有前述前案紀錄表可佐
    ，素行難認良好，其教育程度為國中畢業，曾經觀察、勒戒
    及有期徒刑之執行後，猶未能深切體認施用毒品對於自身健
    康之危害，及早謀求脫離毒品之生活，竟於接受美沙冬替代
    療法之緩起訴期間內，以混合不同毒品同時施用之方式觸犯
    本案，足認其自制力薄弱、反省之心不足，顯有使其接受相
    當刑罰處遇以教化性情之必要；兼衡其犯後於警詢時及檢察
    事務官詢問時僅坦承部分犯行，嗣於本院準備程序及審理程
    序已自白全部犯罪，態度尚稱良好，且施用毒品係戕害其個
    人身心健康之行為，反社會性之程度較低，對於他人亦未構
    成實害等一切情狀，量處如主文所示之刑，以資警惕。扣案
    之夾鍊袋二個、注射針筒一支及分裝杓一支，被告於審理時
    供稱：上開物品均係伊所有，是以前吸食毒品時留下來的，
    本案伊在醫院吸食毒品時沒有使用上開扣案物品，那是警察
    至住處時查扣的等語，卷內並無積極證據顯示上開扣案物品
    與本案起訴犯行有關或係違禁物，起訴書亦未將上開扣案物
    品列為證據並聲請宣告沒收，本院自無從宣告沒收。至於被
    告就本案施用海洛因及甲基安非他命犯行所用之針筒並未扣
    案，復無證據顯示係專供施用毒品之器具或違禁物，為避免
    將來執行困難，爰不併為沒收之諭知，附此敘明。
據上論斷，應依刑事訴訟法第273 條之1 第1 項、第299 條第 1
項前段，毒品危害防制條例第10條第1 項、第2 項，刑法第11條
前段、第55條、第47條第1 項，判決如主文。
本案經檢察官張長樹到庭執行職務。
中    華    民    國   100    年    12    月    30    日
                  刑事第三庭  法  官  張婷妮
以上正本證明與原本無異。
如不服本判決應於收受送達後10日內向本院提出上訴書狀，並應
敘述具體理由；其未敘述上訴理由者，應於上訴期間屆滿後20日
內向本院補提理由書(均須按他造當事人之人數附繕本)「切勿逕
送上級法院」。
中    華    民    國   100    年    12    月    30    日
                              書記官  連懿婷
附錄本案論罪科刑法條
毒品危害防制條例第10條
施用第一級毒品者，處六月以上五年以下有期徒刑。
施用第二級毒品者，處三年以下有期徒刑。